【裁判字號】    92,交抗,468
【裁判日期】    920630
【裁判案由】    違反道路交通管理處罰條例
【裁判全文】
臺灣高等法院交通事件裁定                        九十二年度交抗字第四六八號
    抗  告  人
    即受處分人  甲○○
                          （
右抗告人因違反道路交通管理處罰條例案件，不服臺灣桃園地方法院，中華民國九十
二年三月三十一日所為裁定（九十二年度交聲更(一)字第一號），提起抗告，本院裁定
如左：
    主  文
抗告駁回。
    理  由
一、抗告意旨略以：抗告人即受處分人甲○○於九十年八月七日駕駛車號ＪＯ─０三
    五號半聯結車行駛於國道一號高速公路南向一五二公里處，因當時慢車道前車行
    進緩慢，抗告人在駕車超越前必須行駛中線，俟超過後才能再行駛至慢車道；且
    該下坡路段並無任何標示禁止聯結車行走中線；又高速公路交通管制規則第八條
    第一項第四款雖規定：載重車、聯結車行駛於長坡之下坡路段除有特殊狀況外，
    應行駛於外車道，惟抗告人所駕駛之車輛為半聯結車，是否屬於前開規則所稱之
    聯結車尚待查明，況且抗告人係因行進中遇前述之特殊狀況才行駛於中線車道，
    亦應符合前開規則所指之特殊狀況。又原裁決書簡要理由欄內未載明係依據道路
    交通管理處罰條例第二十一條之一第二項之規定處罰，即於處罰主文欄裁處吊銷
    駕駛執照一年，有處罰主文與理由相互矛盾之違法。另因駕駛執照吊扣期間景氣
    不好，抗告人仍須工作養家，故繼續開車，實乃情非得已，為此提起抗告等語。
二、按「汽車駕駛人駕駛聯結車、大客車、大貨車，有下列情形之一者，汽車所有人
    及駕駛人各處新臺幣四萬元以上八萬元以下罰鍰，並當場禁止該汽車駕駛人繼續
    駕駛及扣留其車輛牌照：七、駕駛執照吊扣期間駕車者。」、「前項第五款、第
    六款之駕駛執照，均應扣繳之；第七款並吊銷其駕駛執照。」，道路交通管理處
    罰條例第二十一條之一第一項第七款、第二項分別定有明文。又「載重車、聯結
    車行駛於長陡坡之下坡路段，除有特殊狀況外，應行駛於外側車道，並禁止變換
    車道」，高速公路交通管制規則第八條第一項第四款定有明文。再「汽車行駛於
    高速公路或設站管制之道路，而不遵管制之規定者，處汽車駕駛人新臺幣三千元
    以上六千元以下罰鍰。」，道路交通管理處罰條例第三十三條第一項定有明文。
三、本件抗告人前因違反道路交通管理處罰條例第三十五條第一項第一款之規定，經
    交通部公路局桃園監理站於九十年五月八日以桃監稽違字第九００五０八─五二
    ０六八九─０００一號處分吊扣職業聯結車之駕駛執照，期間自九十年五月八日
    起至同年十一月七日止。惟抗告人仍於前開駕駛執照吊扣期間內之九十年八月七
    日，駕駛車號ＪＯ─０三五號營業大貨曳引車行駛於國道一號高速公路南向車道
    ，並於行經上開公路南向一五二公里處即三義下長坡路段時，駛入中線道行駛，
    而為內政部警政署國道公路警察局第三警察隊警員當場攔停告發，且填製內政部
    警政署國道公路警察局公警局交字第Ｚ00000000號舉發違反道路交通管
    理事件通知單。經抗告人於應到案日期即九十年八月二十二日前到案申訴不服舉
    發，裁決機關認無理由而於九十年十月二十三日裁決抗告人三義下長坡路段未依
    規定行駛（行駛中線）部分，處罰鍰三千元；未帶駕照（駕照吊扣期間駕車）之
    部分，處罰鍰六萬元，並吊銷駕駛執照一年，此有交通部公路局桃園監理站九十
    年五月八日桃監稽違字第九００五０八─五二０六八九─０００一號駕駛執照吊
    執行單、內政部警政署國道公路警察局公警局交字第Ｚ00000000號舉發
    違反道路交通管理事件通知單、交通部桃監稽違字第五二─Ｚ00000000
    號違反道路交通管理事件裁決書各乙紙附卷可稽，且為抗告人所不爭執，前開違
    規事實足堪認定。
四、按聯結車乃汽車與重型拖車所組成之車輛；全聯結車指一輛曳引車或一輛汽車與
    汽車與一輛或一輛以上重型全拖車所組成之車輛；半聯結車則指一輛曳引車與一
    輛重型半拖車所組成之車輛；而全拖車乃指具有前後輪，其前端附掛於汽車之拖
    車；半拖車則指具有後輪，其前端附掛於曳引車第五輪之拖車；曳引車為專供牽
    引其他車輛之汽車，道路交通安全規則第二條定有明文。查本件抗告人違規時所
    駕駛之車輛，為排氣量一一一四九ＣＣ之框式營業大貨曳引車，總重二十一頓，
    總連結重四十二噸，此有抗告人提出之ＪＯ─０三五號行車執照影本在卷可稽，
    依道路交通安全規則第二條第九款之規定，總重七百五十公斤以上者為重型拖車
    ，未滿七百五十公斤者為輕型拖車。則依抗告人所提前開行車執照所載，該曳引
    車總重二十一頓，總連結重達四十二噸，二者互相扣抵，可知該曳引車後附掛之
    拖車已經超過七百五十公斤，而為重型拖車；又抗告人所駕曳引車後面所懸掛之
    重型拖車具有前後輪，其前端附掛於曳引車後，此有抗告人所提出之該車輛正面
    、側面照片三紙附卷可憑，故抗告人所駕之曳引車所附掛者顯屬全拖車至明，從
    而其所駕駛者自係前揭道路交通管理處罰條例及高速公路交通管制規則所規定之
    全聯結車已無疑義，抗告人辯稱係駕駛半聯結車，不受前開法令規範云云，尚非
    可採。抗告人又辯稱其係為超車此「特殊狀況」而行駛中線車道，應屬高速公路
    交通管制規則第八條第一項第四款之載重車、聯結車行駛於長坡之下坡路段應行
    駛於外車道之例外規定云云。然按前揭高速公路交通管制規則第八條第一項第四
    款規定之意旨，無非在於載重車、聯結車車身體積龐大、重量可觀，於長陡坡之
    下坡路段若任令其行駛外側車道以外之其他中、內側車道或隨意變換車道，則遇
    特殊之緊急狀況，極易因此等車輛之煞停距離較其他車種為長之故，而提高車禍
    發生之危險性。而其除外規定之所謂「特殊狀況」，究其文義，應指有別於一般
    情況而有其特殊性者而言。例如於該長陡坡路段即將發生車禍、已經發生車禍、
    或為緊急救援、災難現場等特殊事故之現場等緊急情況。「超車」則屬於汽車行
    進於道路間之一般行車行為，並無何特殊性可言。且該法文既已明文禁止「變換
    車道」，「超車」之嚴重性又較變換車道更甚，是超車顯非屬該規則所稱之「特
    殊狀況」甚明。本件抗告人自陳行駛於其前方之車輛車速緩慢，為了超車，故自
    外側車道變換至中線車道等情，足認其確係在前開下長坡路段行駛中線車道，是
    抗告人違規情節甚明，上開辯詞不足採。至於抗告人以景氣不佳，駕駛執照吊扣
    期間抗告人仍需繼續開車以養家為由云云置辯，但查上開事由非法定免責事由，
    自無解於其違反上開規定之處罰。另原裁決書簡要理由欄內雖未載明係依據前開
    道路交通管理處罰條例第二十一條之一第二項之規定，裁處異議人吊銷駕駛執照
    一年，惟因於裁決書違規事實欄內已記載異議人於駕照吊扣期間駕車之事實明確
    ，僅屬漏載處罰依據之法條而已，自不影響前開裁決之合法性，本院認無撤銷重
    新裁罰之必要，併附說明。
五、綜上所述，本件抗告人於其駕駛執照吊扣期間內之九十年八月七日，仍駕駛全聯
    結車行駛於國道一號高速公路，並於該高速公路南下一百五十二公里處之長陡坡
    下坡路段行駛中線車道之事實，足堪認定。原裁定因以抗告人於應到案期日即九
    十年八月二十二日前到案申訴不服舉發，原裁決機關認無理由，而依高速公路交
    通管理規則第八條第一項第四款，道路交通管理處罰條例第二十一條之一第一項
    第七款、第二項（原裁決書簡要理由欄內漏載），及同條例第三十三條第一項之
    規定，於九十年十月二十三日裁決：(一)抗告人三義下長坡路段未依規定行駛（行
    駛中線）部分，處罰鍰三千元；(二)未帶駕照（駕照吊扣期間駕車）之部分，處罰
    鍰六萬元，並吊銷駕駛執照一年，原處分機關裁處尚稱允當，從而駁回抗告人之
    異議，經核並無不合。抗告人仍執陳詞，空言否認違規，指摘原裁定不當，惟其
    所辯均無理由，如前所述，其抗告既無理由，應予駁回。
據上論結，應依道路交通管理處罰條例第八十九條，交通案件處理辦法第二十六條，
刑事訴訟法第四百十二條，裁定如主文。
中      華      民      國    九十二    年      六      月    三十      日
                              臺灣高等法院交通法庭
                                  審判長法  官  溫  耀  源
                                        法  官  吳      燦
                                        法  官  何  菁  莪
右正本證明與原本無異。
不得再抗告。
                                        書記官  廖  婷  璇
中      華      民      國    九十二    年      七      月      八      日


司法院資訊處製作；財團法人民間司法改革基金會備份。
